【裁判字號】    89,台上,127
【裁判日期】    890113
【裁判案由】    傷害致人於死
【裁判全文】
最高法院刑事判決                                八十九年度台上字第一二七號
    上  訴  人  甲○○
右上訴人因傷害致人於死案件，不服台灣高等法院高雄分院中華民國八十六年十二月
二十九日第二審判決（八十六年度上訴字第一五九六號，起訴案號：台灣屏東地方法
院檢察署八十五年度偵字第七一二七號），提起上訴，本院判決如左：
    主  文
上訴駁回。
    理  由
按刑事訴訟法第三百七十七條規定，上訴於第三審法院，非以判決違背法令為理由，
不得為之。是提起第三審上訴，應以原判決違背法令為理由，係屬法定要件。如果上
訴理由狀並未依據卷內訴訟資料，具體指摘原判決不適用何種法則或如何適用不當，
或所指摘原判決違法情事，顯與法律規定得為第三審上訴理由之違法情形，不相適合
時，均應認其上訴為違背法律上之程式，予以駁回。本件上訴人甲○○上訴意旨略稱
：上訴人與林彥仁及其他友人，在堂姊夫孔西河家喝酒，大家喝至晚上十一時許，已
沒有酒喝，且酩酊大醉，陸續回家去睡覺，上訴人最後走出屋外時，看到林彥仁已經
酒醉，走立不穩，上訴人趨前欲扶其回家時卻遭拒絕，上訴人即未再理會，逕往下坡
便道走下去，但沒走幾步，愈想愈不對，林彥仁有沒有辦法平安走回家去﹖真令人擔
心，因此，上訴人轉回頭去看，卻看不到人，乃走回上坡頂，看到林彥仁已倒在地上
，乃趕緊走過去欲扶他起來時，發現其頭部後面流血，因現場沒有其他人在，就大聲
叫人出來幫忙，當時已深夜，僅堂姊林美香出來協助，由上訴人駕車把林彥仁送醫院
醫治；林彥仁倒地受傷時鄞坤華、吳明郎並不在現場，上訴人於原審曾請求傳喚當日
參與喝酒之林健次、曾天賜、吳寶香、周秀英等人到庭查證，原審未予傳訊，又未說
明不予傳喚之理由，顯有未盡調查之能事；上訴人與林彥仁確因由誰去買酒而在孔西
河家客廳發生爭執，但絕未在屋外空地打架，原審未對林健次、曾天賜、吳寶香等人
傳喚調查，已有違誤，且究係何人送醫救治，是否如鄞坤華所述係孔西河載去醫院救
治，亦可證明鄞坤華供述之真偽，原審未予查明，況如果係上訴人推倒林彥仁受傷，
則林彥仁之姊何以說是喝酒不慎跌倒，原判決對此均未加斟酌，維持第一審論處上訴
人罪刑之判決，自難令人甘服云云。惟查：原判決認定上訴人於民國八十五年十月三
日晚上十一時二十分許，在屏東縣泰武鄉佳平村獅子巷九號孔西河住宅內，與林彥仁
酒後口角，竟於步出該房屋後，與林彥仁互毆，拉扯間推倒林彥仁頭部碰地，導致林
彥仁顱內原有之基底動脈動脈瘤因碰地破裂，顱內大量出血，送醫後不治死亡等情。
係以上開事實，業據證人鄞坤華於警訊、檢察官偵查時供證看到他們二人在拉扯，後
來看到林彥仁倒下去，頭撞到地板，頭後面流血。證人吳明郎於警訊時證稱：甲○○
叫林彥仁買酒，致林彥仁不服氣，二人走出孔西河之家客廳到屋外打了起來，甲○○
把林彥仁推倒在地（水泥地）明確。鄞坤華為上訴人之表兄弟，自無無端陷害上訴人
之理，依鄞坤華、吳明郎上引證言，堪認上訴人與林彥仁係因互毆拉扯間推倒林彥仁
引起頭部碰地受傷。而林彥仁頭部左側外傷及左腦顳尖部受有挫傷，引發其原有之顱
內基底動脈動脈瘤破裂，顱內大量出血壓迫腦組織死亡，有「外力介入，應為他殺」
，亦經台灣高等法院檢察署法醫中心鑑定屬實。並有相驗屍體證明書、勘驗筆錄、驗
斷書、台灣高等法院檢察署法醫中心鑑定書、照片、診斷書可稽、為其所憑之證據及
認定之理由。而以上訴人所辯：未與林彥仁拉扯，未推林彥仁，係林彥仁自己倒地受
傷云云，無非諉卸之詞，為無可取。嗣鄞坤華改稱：林彥仁因酒醉不小心往後倒地，
林彥仁倒地爬起仍繼續吵云云，吳明郎另證稱：甲○○把林彥仁推倒在地，然後林彥
仁爬起來後，紀、林二人仍吵著不停，林彥仁爬起來就進入孔西河家裏云云，所供證
林彥仁自己跌倒，或倒地後還爬起來，仍有吵鬧，均非實情，係迴護上訴人之詞，均
非可採。林彥仁之病歷記載「喝酒不慎跌倒」，係上訴人告知林彥仁之姊林美香謂林
彥仁係喝酒跌倒，林美香乃據以向醫院之護士如此轉述，故該記載或林美香向護士所
說，亦不能為上訴人有利之證明，分別在理由內予以指駁、說明，此項證據之取捨所
為事實之認定，係事實審法院採證認事之職權行使，並無違背經驗法則，證據法則，
自不容任意指為違法。按當日與上訴人一起在孔西河住宅喝酒者，已有孔西河、鄞坤
華、林健次、吳明郎、曾天賜、林美香之筆錄在卷（見警卷第十七頁背面、相驗卷第
七頁正面、第十七頁正面、偵查卷第十一頁背面、第十二頁正面、第十六頁背面、原
審卷第四十頁、第八九頁背面、第九十頁正面），僅吳寶香、周秀英未予傳喚到庭訊
問，原審綜合卷內調查資料所得心證，認定上訴人與林彥仁因喝酒口角，互毆拉扯間
推倒林彥仁，致林彥仁顱內受傷出血死亡，已在判決內詳加說明；況發生互毆、拉扯
，係在孔西河住宅之外面，除非當時適在屋外，自非在屋內喝酒之人所能看見，原審
以在屋內爭吵之事實，已臻明確，而未再傳喚在屋內喝酒之吳寶香、周秀英，自與刑
事訴訟法第三百七十九條第十款應於審判期日調查之證據，而未予調查之情形，不相
適合。又究係何人送林彥仁至醫院救治，與原判決之認事用法，並無關係，亦不能以
未調查何人送醫救治，執為第三審上訴之適法理由。上訴意旨未依卷內資料具體指明
原判決究竟有如何不適用法則，或如何適用不當，僅泛指原判決未予調查證據，採證
偏頗，難謂係適法之第三審上訴理由。其上訴違背法律上之程式，應予駁回。
據上論結，應依刑事訴訟法第三百九十五條前段，判決如主文。
中      華      民      國    八十九    年      一      月     十三     日
                              最高法院刑事第十二庭
                                  審判長法官  陳  炳  煌
                                        法官  陳  正  庸
                                        法官  陳  世  雄
                                        法官  高  金  枝
                                        法官  楊  商  江
      右正本證明與原本無異
                                              書  記  官
中      華      民      國    八十九    年      一      月     十八     日


司法院資訊處製作；財團法人民間司法改革基金會備份。
